【裁判字號】    99,重訴,48
【裁判日期】    990707
【裁判案由】    侵權行為損害賠償
【裁判全文】
臺灣高雄地方法院民事判決              99年度重訴字第48號
原      告  丙○○○
兼  訴  訟
代  理  人  乙○○
共      同
訴訟代理人  顏福松律師
被      告  丁○○
上列當事人間侵權行為損害賠償事件，本院於民國99年6 月23日
言詞辯論終結，判決如下：
    主  文
被告應給付原告乙○○新台幣陸佰貳拾肆萬柒仟陸佰貳拾柒元、
給付原告丙○○○新台幣陸佰萬參仟伍佰捌拾陸元，及均自民國
九十八年二月二十七日起至清償日止，按週年利率百分之五計算
之利息。
原告其餘之訴駁回。
訴訟費用由被告負擔百分之九十。餘由原告乙○○、丙○○○各
負擔百分之五。
本判決第一項於原告乙○○、丙○○○分別以新台幣貳佰零捌萬
元、新台幣貳佰萬元供擔保後得假執行。
原告其餘假執行之聲請駁回。
    事實及理由
一、本件被告經合法通知，無正當理由未於言詞辯論期日到場，
    核無民事訴訟法第386 條所列各款情形，爰依原告之聲請，
    由其一造辯論而為判決。
二、原告主張：被告於民國96年11月24日凌晨2 時20分許，在高
    雄市苓雅區○○○路2 號「好樂迪KTV 」外，無端持刀追殺
    訴外人鄭明峰，致訴外人鄭明峰因受有左胸穿刺外傷、左心
    室穿刺，引起心包填塞而導致急速循環衰竭休克不治死亡。
    原告2 人分別為訴外人鄭明峰之父母，因訴外人鄭明峰之死
    亡，原告乙○○業已支出喪葬費用新台幣（下同）352,00 0
    元，而原告乙○○（50年5 月11日生）、丙○○○（48年1
    月24日生）依內政部統計處台閩地區簡易生命表分別尚有28
    年、32年餘命，因訴外人鄭明峰之死亡，分別受有新台幣（
    下同）1,216,147 元、1,328,079 元之扶養費損失，並因上
    開事故精神受有莫大痛苦，各得向被告請求精神慰撫金5,
    000,000 元，為此，爰依民法第184 條第1 項前段之規定請
    求被告賠償，並聲明：(一)被告應給付原告乙○○6,568,147
    元及自起訴狀繕本送達之翌日起至清償日止，按週年利率5%
    計算之利息。(二)被告應給付原告丙○○○6,328,079 元及自
    起訴狀繕本送達之翌日起，至清償日止，按週年利率5%計算
    之利息。(三)願供擔保請准宣告假執行。
三、被告未於言詞辯論期日到場，惟據其於準備程序辯稱：事發
    當時與訴外人鄭明峰全無任何肢體接觸，亦不認識訴外人鄭
    明峰，訴外人鄭明峰之死亡與其並無任何關係，原告之請求
    為無理由等語。並聲明：原告之訴駁回。
四、兩造不爭執事項：
  (一)訴外人鄭明峰與被告及訴外人石世昌等人，於96年11月24日
    凌晨2 時20分許，在高雄市苓雅區○○○路2 號好樂迪KTV
    外，發生集體鬥毆事件，訴外人鄭明峰因受有左胸穿刺外傷
    、左心室穿刺，引起心包填塞而導致急速循環衰竭休克而不
    治死亡。
  (二)被告因上開事件，經本院刑事庭以98年度重訴字第4 號認被
    告犯殺人罪判處有期徒刑18年，該案現由台灣高等法院高雄
    分院審理中。
  (三)原告乙○○因訴外人鄭明峰之死亡，支出喪葬費用352,000
    元。
  (四)原告乙○○、丙○○○因訴外人鄭明峰死亡，分別受有扶養
    費1,216,147 元、1,328,079 元之損害。
  (五)原告乙○○、丙○○○分別受有精神慰撫金5,000,000 元之
    損害。
五、本件之爭點：：
  (一)被告是否有殺害訴外人鄭明峰之行為？
  (二)原告所得請求之金額應以若干為適當？
六、得心證之理由：
  (一)被告是否有殺害訴外人鄭明峰之行為？
    1.鄭明峰於案發當日除遭人毆打外，另被人持刀刺傷，而受
      有左胸單刃刀器穿刺外傷、腹部垂直單刃銳器穿刺傷等傷
      害，倒臥於新光路與中華路交岔口分隔島處，經警送醫急
      救後，因左胸穿刺外傷、左心室穿刺，引起心包填塞而導
      致急速循環衰竭休克，於同日凌晨4 時11分不治死亡，為
      被告所不爭執，且有臺灣高雄地方法院檢察署法醫驗斷書
      、相驗死者鄭明峰採證照片、96年11月24日鄭明峰死亡解
      剖複驗照片、法務部法醫研究所（96）醫剖字第09611018
      94號解剖報告書等件在卷可資佐證（見偵八卷第25至53頁
      ），是以此部分之事實堪以確認。
    2.證人林平家前於96年12月11日警詢時證稱：「破桑」（按
      指丁○○）衝過去後以刀刺鄭明峰的胸部，鄭明峰倒地後
      丁○○、甲○○及其他不詳男子繼續毆打鄭明峰等語（見
      警二卷第19、20頁）；又於96年12月12日檢察官訊問時證
      稱：我看見破桑一開始用安全帽打鄭明峰，約打了2 、3
      分鐘後，另外還有一人也是拿安全帽打鄭明峰，「破桑」
      一開始是打鄭明峰的頭部，鄭明峰跑到對面的安全島，「
      破桑」跟過去時從口袋拿東西出來刺鄭明峰，那時候鄭明
      峰還是站著，過了不久他就躺下來了，當時還有小龜跟2
      、3 個我不認識的人在打鄭明峰等語明確（見偵三卷第7
      頁）。又證人陳定弘前於96年11月26日警詢中證稱：編號
      07 之 男子在中華、新光路東北角相距3 、4 步之距離，
      他就是拿刀刺殺鄭明峰的人，我看到他正握刀刺鄭明峰正
      面胸部等語（見警一卷第112 頁）；又於96年12月11日檢
      察官訊問時具結證稱：我被打的時候，有看到一位矮矮的
      人（照片編號07之人，指被告丁○○，見偵二卷第226 頁
      ），沒有在包廂內唱歌，拿東西亮亮的，往鄭明峰的胸部
      戳下去，後來我就跑了，之後的情形我就沒有看見了等語
      明確（見偵二卷第238 頁）。則證人林平家、陳定弘均明
      確指證稱被告有持類似刀之物品刺入鄭明峰胸部之事實，
      又經分別檢核被告林平家從警詢至偵查多次證述，其等對
      於被告刺殺鄭明峰之情節，均詳述歷歷，且前後均互核相
      符，又再就林平家、陳定弘2 人證述互為檢核，其等所述
      亦均無矛盾之處，已足認林平家、陳定宏上開證述內容，
      應非證人臆測或憑空捏造之詞，具有相當之憑信性，得採
      為認定事實之依據。
    3.又鄭明峰經法務部法醫研究所法醫師解剖結果，確認其左
      胸乳頭內下方第7 肋間45度角左下右上斜單刃穿刺傷，長
      約3 公分，尖銳刃部向右上，深入體腔，又經解剖觀察結
      果，胸部與心臟、肺臟等器官受傷害之情形如下：胸部：
      左側胸腔第7 肋間穿刺外傷，進入體腔，再依序進入前縱
      隔腔及心包穿刺心臟左心室，止於心室中隔2 分之1 深度
      ，心包內血塊堆積約150 毫升，左胸腔內血液約850 毫升
      ；「心臟」：左心室有穿刺刀傷；「心包膜腔」：左前壁
      穿刺外傷，心包內血塊堆積；「左肺」：左肺下葉前緣切
      割外傷，發生氣胸出血，左側肺葉萎縮塌陷（見偵八卷第
      42頁）。從而，由上開法醫研究所解剖鑑定結果可知，鄭
      明峰當日胸部所受傷勢，係被單刃利器刺入胸部深入胸腔
      內，並傷及心臟、肺部，此與林平家、陳定弘所見被告持
      物體刺入鄭明峰體內之情形互核一致；此外，再參酌陳定
      弘上揭警詢時所描述其看到行為人刺殺鄭明峰之經過，該
      名行為人係正面站立於鄭明峰面前，以右手正握利刃向鄭
      明峰胸部刺去，則此種刺殺方式，當會造成由左下往右上
      之穿刺傷，與前揭法醫師解剖外傷證據觀察結果互核相符
      ，再審酌陳定弘上開警詢陳述之時間係在案發後2 日其尚
      在住院期間，當時法醫師尚未做成解剖鑑定結果，則員警
      詢問陳定弘刺殺鄭明峰當時之舉動及持刀方式為何，並無
      誘導或暗示陳定弘之可能，足見陳定弘於案發當天確實親
      眼看到被告刺殺被害人之舉動，始於案發後警詢、偵訊中
      為上開真摯之陳述。綜上，經檢核上開解剖鑑定報告資料
      顯現鄭明峰之傷勢，均與林平家、陳定弘證述情節相符，
      自堪佐證被告持利刃刺入鄭明峰胸部之事實。
    4.再被害人鄭明峰死亡之原因，係因其所受左胸穿刺外傷，
      左心室穿刺，引發心包填塞，導致急速循環衰竭休克死亡
      結果等節，業如前述，則被告持利刃刺入鄭明峰胸部，致
      鄭明峰死亡結果之事實，堪以認定。
  (二)按因故意或過失，不法侵害他人之權利者，負損害賠償責任
    ；不法侵害他人致死者，對於支出醫療及增加生活上需要之
    費用或殯葬費之人，亦應負損害賠償責任；被害人對於第三
    人負有法定扶養義務者，加害人對於該第三人亦應負損害賠
    償責任；不法侵害他人致死者，被害人之父、母、子、女及
    配偶，雖非財產上之損害，亦得請求賠償相當之金額，民法
    第184 條第1 項前段、第192 條第1 項、第2 項、第194 條
    分別定有明文。查被告故意殺害訴外人鄭明峰之上開事實屬
    實，業如前述，則原告自得依上開規定請求被告賠償因此所
    受之損害，原告得請求之賠償金額，分述如下：
    1.喪葬費用部分：原告乙○○主張因鄭明峰死亡，而支出喪
      葬費用352,000 元等情，業據其提出估價單為證（見97年
      度附民字第266 號卷第5 頁），且為被告所不爭執（見本
      院卷第68頁），則原告乙○○請求被告賠償喪葬費用352,
      000 元，自屬有據，應予准許。
    2.扶養費部分：按直系血親相互間，互負扶養之義務；負扶
      養義務者有數人，而其親等同一時，應各依其經濟能力，
      分擔義務；受扶養權利者，以不能維持生活而無謀生能力
      者為限。前項無謀生能力之限制，於直系血親尊親屬不適
      用之，民法第1114條第1 款、第1115條第3 項及第1117
      條分別定有明文。查原告分別為鄭明峰之父母，依據民法
      第1114條第1 款規定，對鄭明峰有請求扶養之權利。
      (1)原告乙○○係50年5 月11日生，於96年11月24日鄭明峰
        死亡時，年滿46歲，97年薪資所得158,880 元，名下有
        投資1 筆價值285,530 元，有稅務電子閘門財產所得調
        件明細表在卷可稽（見本院卷第45至46頁），是原告乙○○自其滿65歲之勞動基準法強制退休年齡之日起，有
        難以維持生活之情形，應可認定，其主張自鄭明峰死亡
        時起，即得接受鄭明峰扶養，尚屬無據。再依原告提出
        之95年台灣地區簡易生命表，原告乙○○65歲時，尚有
        平均餘命17.27 年。又其主張以行政院主計處台灣地區
        家庭收支調查報告96年每人每年支出211,860 元計算受
        扶養之費用，應屬合理，且為被告所不爭執，而原告乙○○之子女有鄭明峰、鄭雅文、鄭明榕等3 人，鄭明峰
        應負擔1/3 扶養義務，並依照霍夫曼計算法扣除中間利
        息，原告乙○○餘命17.27 年一次得請求之扶養費用為
        89 5,627元（其計算式如附件一），逾此部分之請求為
        無理由，應以駁回。
      (2)原告丙○○○係48年1 月24日生，於96年11月24日鄭明
        峰死亡時，年滿48歲，97年薪資所得308,836 元，名下
        有投資13筆價值合計408,010 元，有稅務電子閘門財產
        所得調件明細表在卷可稽（見本院卷第47至49頁），是
        原告丙○○○自其滿65歲之勞動基準法強制退休年齡之
        日起，有難以維持生活之情形，應可認定，其主張自鄭
        明峰死亡時起，即得接受鄭明峰扶養，尚屬無據。再依
        原告提出之95年台灣地區簡易生命表，原告丙○○○65
        歲時，尚有平均餘命20.19 年。又其主張以行政院主計
        處台灣地區家庭收支調查報告96年每人每年支出211,86
        0 元計算受扶養之費用，應屬合理，且為被告所不爭執
        ，而原告丙○○○之子女有鄭明峰、鄭雅文、鄭明榕等
        3 人，鄭明峰應負擔1/3 扶養義務，復依照霍夫曼計算
        法扣除中間利息，原告乙○○餘命20.19 年一次得請求
        之扶養費用為1,003,586 元（其計算式如附件二），逾
        此部分之請求為無理由，應以駁回。
    3.精神慰撫金部分：按精神慰撫金之酌定，除原告所受之傷
      害程度外，尚應審酌兩造之身分地位、學識經歷、財產狀
      況、痛苦程度等節以定之（最高法院76年台上字第1908號
      判例意旨參照）。本院斟酌被告之故意殺人行為，致原告
      乙○○、丙○○○中年痛失愛子，哀痛白髮，晚年將失所
      依恃，精神上之痛苦俱屬至深且鉅，且原告自96年案發迄
      今，仍矢口否認有殺害鄭明峰之行為，而未與原告洽談和
      解事宜，賠償原告分文，更加深原告之痛苦折磨，而原告
      乙○○係旗山高級農工職業學校畢業，97年薪資所得158,
      880 元，名下有投資1 筆價值285,530 元，而原告丙○○○係台南縣私立天仁高級工商職業學校畢業，97年薪資所
      得308,836 元，名下有投資13筆價值合計408,010 元，有
      畢業證書及稅務電子閘門財產所得調件明細表在卷可稽（
      見本院卷第91至92頁、45至58頁），本院審酌上情，認原
      告各請求慰撫金50 0萬元，尚屬適當，且為被告所不爭執
      （見本院卷第68頁），是原告各請求精神慰撫金500 萬元
      ，應予准許。
    4.綜上，原告乙○○得請求被告賠償之金額為6,247,627 元
      （352,000+1,216,147+5,000,000=6,247,627 ）。原告丙○○○得請求被告賠償之金額為6,003,586 元（1,003,58
      6 +5,000,000=6,003,586）。
  (三)末按給付無確定期限者，債務人於債權人得請求給付時，經
    其催告而未為給付，自受催告時起，負遲延責任。其經債權
    人起訴而送達訴狀，或依督促程序送達支付命令，或為其他
    相類之行為者，與催告有同一之效力；遲延之債務，以支付
    金錢為標的者，債權人得請求依法定利率計算之遲延利息；
    應付利息之債務，其利率未經約定，亦無法律可據者，週年
    利率為5%，民法第229 條第2 項、第233 條第1 項前段及第
    203 條分別定有明文。經查：本件起訴狀繕本已於98年2 月
    26日送達被告，揆諸前揭說明，原告均得請求自98年2 月27
    日起至清償日止，按週年利率5%計算之利息。
七、綜上所述，原告乙○○、丙○○○本於侵權行為之法律關係
    ，分別請求被告給付6,247,627 元、6,003,586 元及均自98
    年2 月27日起至清償日止，按週年利率5%計算之利息，為有
    理由，應予准許，逾此部分之請求為無理由，應以駁回。
八、原告陳明願供擔保以代釋明聲請宣告假執行，就原告勝訴部
    分，均無不合，爰酌定相當之擔保金額後准許之。至原告敗
    訴部分，其假執行之聲請均已失依附，應併予駁回。
九、據上論結，本件原告之訴為一部有理由，一部無理由，依民
    事訴訟法第第385 條第1 項前段、79條、第390 條第2 項、
    ，判決如主文。
中    華    民    國    99    年    7     月    7     日
                  民事第三庭  法  官  洪能超
正本係照原本作成。
如不服本判決，應於送達後20日內，向本院提出上訴狀並表明上
訴理由，如於本判決宣示後送達前提起上訴者，應於判決送達後
10日內補提上訴理由書（須附繕本）。如委任律師提起上訴者，
應一併繳納上訴審裁判費用。
中    華    民    國    99    年    7     月    7     日
                              書記官  火秋予
附件一：[211860*12.00000000 （此為應受扶養17年之霍夫曼係
數）+211860*0.27* （13.00000000-00.00000000 ）] 除以3 （
受扶養人數）=895627 （小數點以下四捨五入）
附件二：[211860*14.00000000 （此為應受扶養20年之霍夫曼係
數）+211860*0.19* （14.00000000-00.00000000 ）] 除以3 （
受扶養人數）=0000000（小數點以下四捨五入）

司法院資訊處製作；財團法人民間司法改革基金會備份。
